【裁判字號】    99,台上,2583
【裁判日期】    990429
【裁判案由】    偽證
【裁判全文】
最高法院刑事判決            九十九年度台上字第二五八三號
上  訴  人  甲○○
上列上訴人因偽證案件，不服台灣高等法院中華民國九十六年十
二月五日第二審判決（九十六年度上訴字第四一二四號，起訴案
號：台灣桃園地方法院檢察署九十五年度偵字第一四九九九號）
，提起上訴，本院判決如下：
    主  文
上訴駁回。
    理  由
按刑事訴訟法第三百七十七條規定，上訴於第三審法院，非以判
決違背法令為理由，不得為之。是提起第三審上訴，應以原判決
違背法令為理由，係屬法定要件。如果上訴理由書狀並未依據卷
內訴訟資料，具體指摘原判決不適用何種法則或如何適用不當，
或所指摘原判決違法情事，顯與法律規定得為第三審上訴理由之
違法情形，不相適合時，均應認其上訴為違背法律上之程式，予
以駁回。本件原審經審理結果，認為上訴人甲○○犯偽證罪之犯
行明確，因而維持第一審論處上訴人犯偽證罪之罪刑（處有期徒
刑八月，減為有期徒刑四月），駁回上訴人在第二審之上訴。已
詳敘其調查、取捨證據之結果及憑以認定犯罪事實之心證理由，
。從形式上觀察，並無違反經驗、論理法則或其他足以影響判決
結果之違法情形存在。上訴意旨略稱：(一)、台灣○○地方法院○
十○年度訴字第○○○○號，即謝○○所涉違反兒童及少年性交
易防制條例乙案（下稱謝○○另案），上訴人於民國九十五年○
月○○日審理時所證：上訴人於警詢時之供述係為誣陷謝○○、
上訴人與少女Ａ１、Ａ２（真實姓名均詳卷）勾串誣陷謝○○各
情，均無不實。(二)、上訴人另案所涉違反兒童及少年性交易防制
條例案（即台灣○○地方法院○十○年度少訴字第○號，下稱上
訴人另案），於九十○年○○月○日警詢時之陳述，並非基於自
由意志所為。上訴人於該案一審時即已主張上情，並稱：警察說
如果我不照著警察的意思去講的話，警察說不要我回去；當時我
年紀輕，什麼都不懂，我心理會害怕；等警察製作好筆錄，我就
跟警察一起唸警察製作好的筆錄，並帶我去一個小房間去錄音等
語。乃原判決未憑任何證據，即以擬制、推測之方式謂：上訴人
稱其畏懼員警，但對員警對之有何具體威嚇行為？員警曾為何種
舉措？是否達到致他人畏懼程度？上訴人始終未能具體指明云云
，顯已違背法令。上訴人之選任辯護人於原審聲請再次勘驗警詢
筆錄之錄音，原審未再勘驗，即逕予採認，亦有應調查之證據而
未加調查之違法。(三)、依卷內資料，足認上訴人於警詢時尚不會
開車；上訴人之警詢筆錄記載上訴人兼充馬伕（按通常指載送女
子至約定地點與他人從事性交易之人）云云，已足證警詢筆錄之
不實。其次，Ａ１、Ａ２雖指述謝○○載渠等至旅館為性交易云
云，但已經謝○○否認在卷；且Ａ１、Ａ２之諸多陳述，與經驗
法則有違，復無賓館錄影帶、賓館服務生等證據以資佐證Ａ１、
Ａ２所述與事實相符。以上不僅可以印證前述上訴人之警詢筆錄
確有瑕疵、不實，亦可反證上訴人於謝○○另案所證各情屬實，
而不涉偽證。原審未經查明，憑空認定上訴人媒介性交易，即有
應調查之證據而未加調查之違法。謝○○之汽車於其被訴之犯罪
時間內，正送廠維修，原審就Ａ１、Ａ２曾否搭坐過謝○○之汽
車，未調查釐清，即採信Ａ１、Ａ２片面之詞，亦屬調查未盡。
(四)、原判決不採謝○○所辯曾將電話借予上訴人使用之陳述，並
以謝○○及上訴人分別使用之0000000000、0000000000號電話，
於九十三年○○月○日晚間七時三十二分許，均有撥打予Ａ１使
用之0930xxxxxx號電話之紀錄，而發話地點一在○○縣○○市，
一在○○縣○○市，二者相去甚遠，認上訴人不可能於同一時間
在不同地點分持不同電話機撥打給Ａ１，進一步說明謝○○確有
以電話與Ａ１聯絡之事實。然謝○○係因電話占線（即上訴人正
與Ａ１通話），無法與上訴人取得聯絡，始撥打電話予Ａ１找上
訴人。原判決未視此為有利上訴人之情況，已違背刑事訴訟法第
二條規定等語。
惟按：(一)、原判決就上訴人所辯九十三年○○月○日，上訴人另
案警詢時，係非基於自由意志而為陳述乙節。已詳敘上訴人所辯
不可採信及上訴人於該次警詢之自白有證據能力之理由（見原判
決第三頁壹、一、第四頁）。經核所為之論斷、說明，於法均無
不合。上訴意旨(二)係就原判決已經指駁之事項，再事爭辯，難謂
係適法之上訴理由。(二)、原判決認定謝○○與上訴人係堂兄弟，
二人自九十三年十一月間起共同媒介Ａ１、Ａ２與不特定之男客
進行性交易，由上訴人以電話聯絡Ａ１、Ａ２後，由謝○○駕駛
汽車載送Ａ１、Ａ２至約定地點從事性交易，交易所得，先交予
謝○○，再由謝○○分配等事實，係依憑上訴人於警詢時之自白
、Ａ１及Ａ２於偵查、第一審或原審審理時證述、謝○○使用電
話與Ａ１電話間之通聯紀錄、行動電話用戶資料等證據，為綜合
判斷，並就上訴人否認上開犯行及所辯其係因謝○○對其父親不
禮貌，方與Ａ１、Ａ２共同設詞誣陷；以及謝○○所辯其不認識
Ａ１、Ａ２，其使用之行動電話曾借予上訴人各情，認非可採，
詳予論述、指駁；進而以上訴人於九十五年○月○十日謝○○另
案審理時，於審判長依法告知得拒絕證言權後，表示願意作證；
復經審判長諭知具結義務及偽證處罰並朗讀結文後，於供前具結
，卻仍就謝○○是否有媒介Ａ１、Ａ２為性交易之與案情有重大
關係事項，為虛偽之陳述，認偽證之犯行堪以認定。所為論斷，
均有卷存之證據資料可資覆按，上訴意旨(一)、(三)、(四)，或僅係單
純為事實上之爭執，或未針對原判決前述論斷，依據卷內之訴訟
資料為具體之指摘，或係就原判決已說明之事項重為事實上之爭
執，或係就同一證據資料，依憑己見，為相異之評價，均難謂已
符合首揭法定第三審上訴之要件，應認其上訴違背法律上之程式
，應予駁回。
據上論結，應依刑事訴訟法第三百九十五條前段，判決如主文。
中    華    民    國  九十九  年    四    月  二十九  日
                      最高法院刑事第五庭
                          審判長法官  陳  正  庸
                                法官  林  秀  夫
                                法官  宋      祺
                                法官  陳  祐  治
                                法官  林  瑞  斌
本件正本證明與原本無異
                                      書  記  官
中    華    民    國  九十九  年    五    月    五    日
                                                    m

司法院資訊處製作；財團法人民間司法改革基金會備份。
